【裁判字號】    89,易緝,135
【裁判日期】    890420
【裁判案由】    詐欺
【裁判全文】
臺灣臺中地方法院刑事判決                        八十九年度易緝字第一三五號
    公  訴  人  臺灣台中地方法院檢察署檢察官
    被      告  乙○○
右列被告因詐欺等案件，經檢察官提起公訴（八十八年度偵字第七七七一號），本院
判決如左：
    主  文
乙○○未指定犯人，而向該管公務員誣告犯罪，處罰金壹仟元，如易服勞役，以參佰
元折算壹日。
    事  實
一、乙○○係晉明糧米批發店之負責人。民國（下同）八十七年十月十六日，其位於
    台中縣潭子鄉○○村○○○○街一０五號之住處為竊賊入侵，其所有付款人台灣
    區中小企業銀行潭子分行之支票簿一本失竊。其明知其中票號ＴＵＳＡ0000
    000號、面額新台幣（下同）九萬一千元、日期八十七年十一月十五日、其為
    發票人之支票，業於八十七年十月六日交付予總源企業股份有限公司（以下簡稱
    總源公司），以為貨款之給付，並未失竊。竟於同年十月十七日至台中區中小企
    業銀行潭子分行申報票號第0000000號至0000000號之支票全部失
    竊而申請掛失止付，並填寫遺失票據申請書正副本一式三份，其中正副本各一份
    ，經由台中市票據交換所轉報警局協助偵查竊盜罪嫌，因而未指定犯人而向該管
    公務員誣告他人犯罪。嗣至同年十一月十九日，總源公司人員持上開支票至台灣
    土地銀行台中分行轉入活儲帳戶提示時，為台中市票據交換所發覺，而移送台中
    市警察局豐原分局協助偵查。經總源公司人員甲○○至警局說明後，始查覺上情
    。
二、案經台中縣警察局豐原分局報請台灣台中地方法院檢察署檢察官偵查起訴。
    理  由
一、訊據被告乙○○固坦承其申報上開支票失竊之事實，惟否認有誣告之犯行，辯稱
    ：伊因住處遭小偷，支票簿整本被偷，伊不清楚開出那幾張票，故全部申報失竊
    ，並無誣告之意云云。經查，被告所辯住處遭竊乙節，業據其提出台中縣警察局
    豐原分局受理刑事案件報案三聯單影本一份在卷可資佐証，堪認所辯屬實。然查
    ，依卷附被告簽寫之掛失票據申報書，其上載明「謹陳者：本人簽發右列票據，
    現已被竊，除申請付款止付外，相應請鈞局協助偵查竊盜罪嫌，如有偽報情事，
    本人應負左列法律責任（即刑法誣告、詐欺等罪責），謹呈  警察局」之意旨，
    並經被告核閱無誤簽名於后。顯然被告就其所為，有請求該管公務員偵查竊盜犯
    罪之意知之甚明。再者，被告於本院審理時自承上開面額九萬一千元之支票係交
    付予總源公司以為貨款之給付，而其申報支票失竊時亦知其中有支票已開出等語
    。而按該開出支票之票號為何，非屬不可查証之事，則縱認被告係因事出緊急而
    申報上開支票失竊，衡情其理當於事後盡速查証、更正，惟其始終未予更正，致
    警局嗣對該紙支票提示人員調查竊盜罪嫌，顯有致偵查或審判權陷於誤用或濫用
    之虞，即難以被告上開所辯卸免罪責。是事証明確，被告右揭犯行，洵堪認定。
二、核被告所為，係犯刑法第一百七十一條第一項之未指定犯人誣告罪。爰審酌被告
    之素行、犯罪之動機、目的、手段、所生之危害及犯後態度等一切情狀，量處如
    主文所示之刑，並諭知易服勞役之折算標準，以資懲儆。
三、公訴意旨另以：被告乙○○係晉明糧米批發店之負責人，於八十七年九月八日，
    意圖為自己不法之所有，向總源公司詐得沙拉油二百桶。其明知八十七年十月六
    日所簽發發票日八十七年十一月十五日、面額九萬一千元之台灣區中小企業銀行
    潭子分行第ＳＡ0000000號支票，係其交付總源公司支付上揭貨物之價款
    ，並未失竊，竟於八十七年十月十七日予以謊報失竊。上開支票屆期經總源公司
    人員提示後，以掛失止付理由退票，因認被告涉犯刑法第三百三十九條第一項之
    詐欺取財罪嫌。
四、惟按刑法第三百三十九條第一項詐欺罪之成立，以意圖為自己或第三人不法所有
    ，以詐術使人將本人或第三人之物交付為要件。所謂以詐術使人交付，必須被詐
    欺人因其詐術而陷於錯誤，若其所用方法不能認為詐術，亦不致使人陷於錯誤，
    即不構成該罪，最高法院四十六年台上字第二六０號分別著有判例可參。是民事
    債務當事人間，若有未依債務本旨履行給付之情形，在一般社會經驗上，原因非
    止於一端，或因不可歸責之事由無法給付，或因合法對他造主張抗辯而拒絕給付
    ，甚至債之關係成立後，始行惡意遲延給付，皆有可能，非必出於自始無意給付
    之財產犯罪一端，要難單純以債務不履行之狀態，遽認被告自始有詐欺之故意。
五、訊據被告乙○○堅決否認有詐欺之犯行，辯稱：伊係因住處遭小偷，始至警局掛
    失止付該支票，復因小偷當時留字條及以電話恐嚇騷擾伊，伊不得已而搬家，又
    事後一時週轉不靈致未清償總源公司貨款，並無詐欺之意等語。經查，如上所述
    ，被告住處遭竊乙節，業據其提出台中縣警察局豐原分局受理刑事案件報案三聯
    單影本一紙在卷可資佐証，足認被告辯稱係因住處失竊始申報掛失止付乙節應可
    採信，即難因此認被告係以此方式詐騙總源公司貨款。又被告確有遭竊賊恐嚇之
    情，亦有其提出竊賊所留之恐嚇字條影本一紙足憑。再參諸被告供稱晉明糧米批
    發店嗣至八十七年十月間始結束營業，及証人甲○○（即總源公司人員）於本院
    審理証稱：被告之前有訂貨二、三年了，之前均有給付貨款，事後被告曾告知支
    票被偷了等語，依此觀之，苟被告確有意詐欺，其何必於事後告知支票掛失情事
    ？復佐以被告於本院審理時即當庭清償貨款予甲○○等節綜觀，足認此部分應係
    被告未依約給付貨款之民事債務問題，尚難認被告於訂貨之初有何詐欺之故意，
    依前揭說明，即難遽入被告詐欺罪行，原應就此部分為無罪之諭知，惟因公訴人
    認此部分與前揭論罪科刑部分具有裁判上一罪之關係，爰不在此另為無罪之諭知
    ，附此敘明。
據上論斷，應依刑事訴訟法第二百九十九條第一項前段，刑法第一百七十一條第一項
、第四十二條第二項，罰金罰鍰提高標準條例第一條前段、第二條，判決如主文。
中      華      民      國      八十九      年     四     月    二十    日
                                  台灣台中地方法院刑事第二庭
                                          法  官  吳  幸  芬
右正本證明與原本無異。
如不服本判決，應於送達後十日內向本院提出上訴狀 （須附繕本） ，上訴於台灣高
法院台中分院。
                                          書記官
中      華      民      國      八十九      年     四     月    二十四  日
附錄論罪科刑法條
刑法第一百七十一條第一項
未指定犯人，而向該管公務員誣告犯罪者，處一年以下有期徒刑、拘役或三百元以下
罰金。


司法院資訊處製作；財團法人民間司法改革基金會備份。
